【裁判字號】    92,訴,857
【裁判日期】    921020
【裁判案由】    確認票據權利不存在
【裁判全文】
臺灣士林地方法院民事裁定  九十二年度訴字第八五七號
    原      告    甲○○○○○.
    訴訟代理人    陳達成
    被      告    乙○○
    訴訟代理人    吳雨學律師
    複  代理人    陳明輝
右當事人間請求確認票據權利不存在等事件，本院裁定如左：
    主      文
原告之訴駁回。
訴訟費用由原告負擔。
    理      由
一、原告主張：被告取得發票人盧正泰簽發，付款人台灣中小企業銀行營業部，發票
    日九十一年八月十日，票號ＡＶ0000000號，票面金額新台幣（下同）一
    百萬元，且由原告背書之支票一紙（以下簡稱系爭支票），因被告於九十一年八
    月十二日提示未獲付款，故向原告及另一背書人吳盈瑩依督促程序，聲請法院發
    支付命令請求給付票款，該支付命令雖因原告未聲明異議而確定，並由被告持該
    支付命令聲請強制執行原告財產，惟經原告調閱卷宗，被告並未於系爭支票提示
    後四個月內向背書人之原告行使追索權，故依票據法第二十二條第二項後段之規
    定，被告對原告之票據權利已因時效經過而消滅，則被告以原告應負背書人責任
    聲請發支付命令，並持之聲請強制執行原告之財產顯無理由。被告對原告既無一
    百萬元之票據權利，然被告據以為強制執行之聲請，有造成原告財產上損害之虞
    ，爰聲明請求確認被告對原告就系爭支票之票據權利不存在等語（另原告依強制
    執行法第十四條之規定，提起債務人異議之訴並聲明撤銷台灣士林地方法院九十
    二年度執全字第三五五號強制執行程序部分，業經原告撤回，且為被告同意，附
    此敘明）。
二、按起訴之訴訟標的為確定判決之效力所及者，法院應以裁定駁回之。民事訴訟法
    第二百四十九條第一項第七款定有明文。而經債權人聲請法院核發支付命令，債
    務人對於支付命令未於法定期間提出異議者，支付命令與確定判決有同一之效力
    。亦為民事訴訟法第五百二十一條所明定。
三、經查，被告於九十二年一月十七日已就本件票款請求之法律關係，聲請對原告核
    發支付命令（九十二年度促字第二七四三號），該支付命令，未經原告異議，並
    已於九十二年三月十日確定在案，業據本院調卷查明。且按已有命被告為一定給
    付之確定判決，被告不得就同一訴訟標的提起消極確認之訴，依前揭說明，該支
    付命令既有與確定判決同一之效力，則就被告主張之票據債權存在及得本於票據
    法律關係請求給付，均已生確定之效力，故原告自不得就同一訴訟標的之票據債
    權再行爭執而提起消極確認之訴。至於原告另主張其所收受之支付命令聲請狀繕
    本缺頁（僅附第二頁），惟依原告自承收受之支付命令聲請狀繕本第二頁文義以
    觀，已足確定支付命令請求相對人及原因事實，且原告於收受支付命令送達後亦
    未因支付命令內容不明而於法定期間內異議，故縱認原告主張屬實，亦屬已確定
    之支付命令如何救濟問題，尚難否認該支付命令已具確定判決之效力。是以本件
    原告起訴之訴訟標的既為確定判決之效力所及，其起訴自非合法，應予裁定駁回
    。
四、依民事訴訟法第二百四十九條第一項第七款、第九十五條、第七十八條裁定如主
    文。
中      華      民      國    九十二    年      十      月     二十     日
                                    臺灣士林地方法院民事第一庭
~B法      官  劉穎怡
右為正本係照原本作成。
如對本裁定抗告應於送達後十日內向本院提出抗告狀。
中      華      民      國    九十二    年      十      月     二十一   日
~B法院書記官  陳雪麗


司法院資訊處製作；財團法人民間司法改革基金會備份。
